---
title: 'Labo 4.1: Régression linéaire à la main'
author: "Visseho Adjiwanou, PhD."
institute: "SICSS - Montréal"
date: "`r format(Sys.time(), '%d %B %Y')`"
output:
  pdf_document: default
  html_document: default
---

## Travaux pratiques

Les données du Tableau ci-dessous provenant de Data Bank donnent le poids corporel (lb) et la longueur corporelle (cm) des louves :

| Observation | 1 | 2| 3| 4|5| 6| 7|
|-------------|:---:|:---:|:---:|:---:|:---:|:---:|:---:|
|Poids (lb)   | 57 | 84| 90|	71|	77	|68|	73|
|Longueur (cm)  |123 | 129| 143|	125|	122|	125|	122|

1. Entrer les données dans R
https://www.dummies.com/programming/r/how-to-create-a-data-frame-from-scratch-in-r/

```{r}
library(tidyverse)

poids <- c(57, 84, 90, 71, 77, 68, 73)
poids
longueur <- c(123, 129, 143, 125, 122, 125, 122)
longueur

louve <- data_frame(poids, longueur)

louve
```

2. Présenter un graphique montrant la relation entre le poids (variable dépendante) et la taille (variable indépendante)

```{r}

ggplot(louve) +
  geom_point(aes(x = longueur, y = poids)) +
  geom_smooth(aes(x = longueur, y = poids), method = "lm", se = FALSE, size = .5)

```

3. Quelle  est le sens de cette relation?

Une relation positive. C'est à dire, qu'une plus grande taille est associée à un plus grand poids.

4. En estimant que cette relation est linéaire, calculer les paramêtres $\alpha$ et $\beta$.


```{r}

louve <-
  louve %>% 
  mutate(dec_longueur = longueur - mean(longueur),
         dec_longueur_sq = dec_longueur ^ 2,
         dec_poids = poids - mean(poids),
         prod_croise = dec_poids*dec_longueur)
  
louve

coef_reg <- 
  louve %>% 
  summarise(beta = sum(prod_croise)/sum(dec_longueur_sq),
            alpha = mean(poids) - beta*mean(longueur))

coef_reg
```



5. Calculé le poids prédit

```{r}
a <- coef_reg[2]
a
b <- coef_reg[1]
b

louve <-
  louve %>% 
  mutate(poids_pred = -59.5586 + 1.053892	*longueur)

louve
```

6. Calculé le résidu

```{r}

louve <-
  louve %>% 
  mutate( residu = poids - poids_pred)

louve

```

Graphique 

```{r}

ggplot(louve) +
  geom_point(aes(x = longueur, y = poids)) +
  geom_smooth(aes(x = longueur, y = poids), method = "lm", se = FALSE, size = .5) +
  geom_segment(aes(x = longueur, y = poids, xend = longueur, yend = poids_pred), color = "red")

```


## Régardons ce qu'on observe en utilisant directement la fonction de regression de r

```{r}

library(broom)

reg1 <- lm(formula =  poids ~ longueur , data = louve)
reg1
summary(reg1)
tidy(reg1)
glance(reg1)
results <- augment(reg1)

louve <-
  louve %>% 
  mutate(longueur1 = longueur - 122)

reg2 <- lm(formula =  poids ~ longueur1 , data = louve)
reg2
```



Rappel: 

- Coéficients estimés : $$\hat{\alpha} = \bar{Y} -  \hat{\beta} \bar{X}$$

$$\hat{\beta} = \frac{\sum_{i=1}^n(Y_i - \bar{Y})(X_i - \bar{X})}{\sum_{i=1}^n(X_i - \bar{X})^2}$$

- Valeur prédite de la variable dépendante: $$\hat{Y} = \hat{\alpha} +  \hat{\beta} X$$
- Résidue: $$\hat{\epsilon} = Y - \hat{Y}$$