---
title: 'Labo: Collecte de données digitales par API'
subtitle: "Academictwitter.R"
author: "Visseho Adjiwanou, PhD."
date: "`r format(Sys.time(), '%d %B %Y')`"
output: html_document
---

## Ressources

https://cran.r-project.org/web/packages/academictwitteR/vignettes/academictwitteR-intro.html

https://github.com/cjbarrie/academictwitteR

https://www.mzes.uni-mannheim.de/socialsciencedatalab/article/twitter-research-track/

## Setting

Nous pouvons utiliser academictwitter pour collecter les données sur Twitter

```{r}

rm(list = ls())

#install.packages("academictwitteR")
library(tidyverse)
library(academictwitteR)

academictwitteR::set_bearer()

```

## Interroger l'API Twitter avec academictwitteR

- Collecte de données sur Black Lives Matter

```{r}

tweets_blm <-
  get_all_tweets(
    query = "#BlackLivesMatter",
    start_tweets = "2020-01-01T00:00:00Z",
    end_tweets = "2020-01-05T00:00:00Z",
    file = "blmtweets"
  )

```

- Collecte de données sur un autre hashtag

```{r}

tweets_jt <-
  get_all_tweets(
    query = "#Juneteenth",
    start_tweets = "2023-06-01T00:00:00Z",
    end_tweets = "2023-06-19T00:00:00Z",
    file = "jttweets"
  )

```

## quelques chose sur le Québec

```{r}

tweets_qb <-
  get_all_tweets(
    query = "#SICSS",
    start_tweets = "2023-06-01T00:00:00Z",
    end_tweets = "2023-06-19T00:00:00Z",
    file = "qbtweets"
  )

```


## Collecter les données sur un utilisateurs

```{r}

legault_trudeau <-
get_all_tweets(
  query = "Français",
  users = c("francoislegault", "JustinTrudeau"),
  start_tweets = "2022-06-01T00:00:00Z",
  end_tweets = "2023-06-19T00:00:00Z",
  n = 100
)

```

14260960 => @JustinTrudeau
260846506 => @francoislegault


## Collecter en boucle


```{r}


elected_officials <- read.csv("https://cbail.github.io/Senators_Twitter_Data.csv", stringsAsFactors = FALSE)

write_rds(elected_officials, file ="../Data/elected_officials.csv")

elected_officials1 <- read_rds("../Data/elected_officials.csv")


get_tweets_from_user <- function(twitter_id) {
  # Another option is to add "query" parameter
  academictwitteR::get_all_tweets(
    users = twitter_id,
    start_tweets = "2021-01-01T00:00:00Z",
    end_tweets = "2021-09-30T00:00:00Z",
    data_path = "data/raw/",
    n = 3)
}

purrr::walk(elected_officials[["twitter_id"]], get_tweets_from_user)


```

## Mettre les données dans une base de données



```{r}




users <- academictwitteR::bind_tweets(data_path = "data/", user = TRUE)  

tweets <- academictwitteR::bind_tweets(data_path = "data/")

```

## Sauvegarder les données

```{r}

write_rds(tweets, file = "../Données/tweet_senator_sicss_2023.csv")

data <- read_rds("../Données/tweet_senator_sicss_2023.csv")


tweet <- read_rds("/Users/visseho/Library/CloudStorage/OneDrive-UQAM/SICSS_2021_Montreal/Cours/Semaine2/Jour1.2_Collecte_donnees_digitales/Données/tweet_senator_sicss_2023.csv")

```



## Pour trouver l'auteur du Tweet

- Entrer le "author_id" sur le site https://tweeterid.com/
- Retourne le nom de l'auteur


