---
title: 'Séance 5.1: Travailler avec les chaines de caractères'
author: "Visseho Adjiwanou, PhD."
#institute: "SICSS-Montréal"
date: "`r format(Sys.time(), '%d %B %Y')`"
output:
  html_document: default
  pdf_document: default
institute: SICSS - Montréal
---


## Remerciements

Robert Djogbénou, Georges Tchango et Nima Zahedinameghi ont contribué à développer les cours de cette école d'été.


# Introduction

Les chiffres sont pour l'analyse quantitative, ce que les mots sont pour l'analyse de texte. De ce fait, il est important d'apprendre à manipuler les mots/caractères avant de commencer la modélisation de données textuelles. Dans cette partie cours-labo, je vais vous apprendre les outils dont R dispose pour traiter les caractères. Comme la plupart des outils qui existent pour traiter des textes, R va faire recours aux expressions régulières pour faire correspondre les textes dans les chaînes de caractères. 


# Références

https://www.rstudio.com/wp-content/uploads/2016/09/RegExCheatsheet.pdf


# Données

Nous utiliserons les données sur les inspections de sécurité alimentaire dans le comté de King à partir de [data.kingcounty.gov](https://data.kingcounty.gov/Health/Food-Establishment-Inspection-Data/f29f-zza5).

Notez que ces données sont *assez volumineuses*. Vous voudrez les enregistrer et les charger à partir d'un *répertoire local*.

```{r download_restaurant_data, eval=FALSE}

rm(list = ls())

library(tidyverse)
library(summarytools)
#library(xaringanthemer)

restaurants <- read_csv("../Donnees/restaurants.csv",
                        col_types = "ccccccccnnccicccciccciD") 



#restaurants <- readRDS("../Données/restaurants.RData")

glimpse(restaurants)
#saveRDS(restaurants, "restaurants.RData")

```


# Strings

Un terme de programmation général pour une unité de données de caractères est une **chaîne**, qui est définie comme *une séquence de caractères*. Dans R, les termes "chaînes" et "données de caractères" sont pour la plupart interchangeables.

-

Dans d'autres langages, "chaîne" fait souvent référence à une *séquence * d'informations numériques, comme chaînes binaires (par exemple "01110000 01101111 01101111 01110000"). Nous les utilisons rarement dans R.

-

Notez qu'il s'agit de *séquences* de nombres plutôt que de nombres uniques, et donc de *chaînes*.

Une chose qui sépare une chaîne d'un nombre est que les zéros en tête sont significatifs: `01! = 1`

# Les fonctions pour travailler avec les chaines de charactères (avec Basic R)

## `nchar()`

La fonction `nchar ()` permet d'obtenir le nombre de caractères dans une chaîne. Combien de caractères les codes postaux contiennent-ils?

```{r nchar_zip}

head(restaurants$Zip_Code)

restaurants <- 
  restaurants %>% 
  mutate(ZIP_length = nchar(Zip_Code)) #%>%
#  count(ZIP_length)

freq(restaurants$ZIP_length)


```


## `substr()`

Nous pouvons utiliser `substr ()` pour extraire uniquement les 5 premiers chiffres du code postal.

```{r substr}

restaurants <- 
  restaurants %>%
  mutate(ZIP_5 = substr(Zip_Code, 1, 5),
         ZIP_3 = substr(Zip_Code, 2, 4))

?substr
restaurants %>% distinct(ZIP_5) %>% head()
restaurants %>% distinct(ZIP_3) %>% head()

```


## `paste()`

Nous pouvons combiner des parties de chaînes ensemble en utilisant la fonction `paste ()`, par ex. pour faire une adresse postale complète:

```{r mailing_address}

head(unique(restaurants$Address))


restaurants <- 
  restaurants %>%
  mutate(mailing_address = 
           paste(Address, ", ", City, ", WA ", ZIP_5, sep = ""))

restaurants %>% distinct(mailing_address) %>% head()

```


## `paste0()`

`paste0()` est un raccourci pour `paste ()` sans aucun séparateur.

```{r paste0}


paste(1:5, letters[1:5]) # sep met un espace par défaut
paste(1:5, letters[1:5], sep ="")
paste0(1:5, letters[1:5])

```


## `paste()` 

`sep =` contrôle ce qui se passe lorsque vous écrasez en entrée les vecteurs que vous donnez à `paste()`, tandis que `collapse =` contrôle si / comment ils passent d'un vecteur à une seule chaîne.

Voici quelques exemples; assurez-vous de comprendre comment chaque ensemble d'arguments produit leurs résultats:

```{r paste_practice, eval=TRUE, results="hold"}
paste(letters[1:5])
paste(1:5, letters[1:5], sep = "+")

paste(letters[1:5], collapse = "!")
paste0(1:5, letters[1:5], collapse = "???")
paste(1:5, "Z", sep = "*")
paste(1:5, "Z", sep = "*", collapse = " ~ ")

```


# Les fonctions pour travailler avec les chaines de charactères (avec stringr)

https://github.com/rstudio/cheatsheets/blob/master/strings.pdf

## `stringr`

`stringr` est encore un autre package R de Tidyverse (comme` ggplot2`, `dplyr`,` tidyr`, `lubridate`,` readr`).

Il fournit des fonctions qui:

- Remplace certaines fonctions de chaîne de base comme `paste ()` et `nchar ()` d'une manière un peu moins délicate avec des valeurs ou des facteurs manquants
- Supprimer les espaces ou remplissez-les
- Effectuer des tâches liées à **la correspondance de modèles**: 
  - Detect, 
  - locate, 
  - extract, 
  - match, 
  - replace, 
  - split.
- Ces fonctions utilisent **des expressions régulières** pour décrire les modèles 
- Les versions Base R et `stringi` existent, mais sont plus difficiles à utiliser

De façon pratique, **la plupart** des fonctions `stringr` commence par "`str_`" pour permettre à RStudio d'auto-completer ce que vous saisissez.

## `stringr`

- `str_sub ()` est comme `substr ()` mais vous permet également de mettre des valeurs négatives pour compter à rebours depuis la fin (-1 est la fin, -3 est le troisième depuis la fin):

```{r str_sub_example}

str

str_sub("Washington", 3, 8)
str_sub("Washington", -3, -1)


?str_sub

```


- `str_c ()` ("string combine") est exactement comme `paste()` mais où la valeur par défaut est `sep =" "` (comme `paste0()`)

```{r str_c_example}
letters
letters[1:5]
1:5

str_c(letters[1:5], 1:5)

```


## `str_length()`

- `str_length()` est équivalent à `nchar ()`:

```{r nchar_v_str_length}

nchar("voisines")
str_length("voisines")

```


## Changement de caracteres

`str_to_upper ()`, `str_to_lower ()`, `str_to_title ()` convertit les cas, ce qui est souvent une bonne idée à faire avant de rechercher des valeurs:

```{r make_seattle_uppercase}

head(restaurants$City)

head(unique(restaurants$City))
head(unique(restaurants$Name))
head(unique(restaurants$Address))


restaurants <- 
  restaurants %>%
  mutate_at(vars(Name, Address, City), ~ str_to_upper(.))

#restaurants <- 
#  restaurants %>%
#  mutate(Name = str_to_upper(),
#         Address = str_to_upper(),
#         City = str_to_upper())

#restaurants <- 
#  restaurants %>%
#  mutate(across(c(Name, Address, City)), ~ str_to_upper(.))

head(unique(restaurants$City))

```


## `str_trim()` 

Les espaces blancs de début ou de fin supplémentaires sont courants dans les données de texte:

```{r show_whitespace}

head(unique(restaurants$Name), 20)

```

--

Toute colonne de caractères est potentiellement affectée. Nous pouvons utiliser la fonction `str_trim ()` dans `stringr` pour les nettoyer en une seule fois:

```{r clean_whitespace}
# Utilisez mutate_if pour couper toutes les colonnes de caractères

restaurants <- 
  restaurants %>% 
  mutate_if(is.character, str_trim) 

head(unique(restaurants$Name), 4)


```

Remarque: `mutate_if(x, y)` applique la fonction `y` à chaque colonne pour laquelle `x` est `TRUE`.]



# Expressions régulières 

# Que sont les expressions régulières?

**Les expressions régulières** ou **regex** sont la façon dont nous décrivons les modèles que nous recherchons dans le texte d'une manière qu'un ordinateur peut comprendre. Nous écrivons une **expression**, l'appliquons à une entrée de chaîne, puis on peut faire des choses avec **correspond ** que nous trouvons.


- **Les caractères littéraux** sont des extraits définis à rechercher comme `SEA` ou `206`

- **Métacaractères** soyons flexibles dans la description des modèles:
  - barre oblique inversée `\`, caret `^`, signe dollar `$`, point `.`, pipe `|`, point d'interrogation `? `, astérisque `*', plus signe `+`, parenthèses `(` et `)`, crochets `[` et `]`, accolades `{` et `}`
  - Pour traiter un métacaractère comme un caractère littéral, vous devez **l'échapper** avec deux barres obliques inverses `\\`, par ex. pour faire correspondre `(206)` avec les parenthèses, vous utiliseriez `\\(206\\)` dans votre expression régulière

## `str_detect()`

Pour savoir parmi les restaurants, ceux qui sont des cafés, je dirai qu'un café est tout ce qui a "COFFEE", "ESPRESSO" ou "ROASTER" dans le nom. Le `regex` pour cela est `COFFEE | ESPRESSO | ROASTER` car `|` est un métacaractère qui signifie "OU". Utilisez la fonction `str_detect ()`, qui retourne `TRUE` si elle trouve ce que vous cherchez et ` FALSE` si ce n'est pas le cas (similaire à `grepl ()` dans base R):


```{r coffee_check}

head(unique(restaurants$Name))

coffee <- 
  restaurants %>% 
  filter(str_detect(Name, "COFFEE|ESPRESSO|ROASTER|CAFE"))

coffee %>% distinct(Name) %>% head()

# Avec grepl, remarquer l'inversion des arguments

coffee1 <- 
  restaurants %>% 
  filter(grepl("COFFEE|ESPRESSO|ROASTER", Name))

coffee1 %>% distinct(Name) %>% head()


```

<!--
## Histogramme

Prenons chaque identifiant d'entreprise unique, conservons le score d'inspection le plus récent et examinons un histogramme des scores:

```{r coffee_histogram, fig.height = 3, dev = "svg" }

coffee %>% 
  select(Business_ID, Name, Inspection_Score, Date) %>%
  group_by(Business_ID) %>% 
  filter(Date == max(Date)) %>% 
  distinct(.keep_all=TRUE) %>% 
  ggplot(aes(Inspection_Score)) + 
  geom_histogram(bins=8) + xlab("Score d'inspection le plus récent") + ylab("") +
    ggtitle("Histogramme des résultats d'inspection pour les cafés de Seattle")
```
-->


## `str_detect()`: Patterns

Cherchons des numéros de téléphone dont les trois premiers chiffres sont "206" en utilisant `str_detect ()`.

Nous voudrons que cela fonctionne, qu'ils aient des parenthèses au début ou non.
Mais PAS pour correspondre à "206" se trouvant ailleurs:



```{r look_for_206}

code_206_pattern <- "^\\(?206|^\\(?306"

exemple_test <- c("2061234567", "(206)1234567",
                         "(306) 123-4567", "555-206-1234")

exemple_test

str_detect(exemple_test, "^\\(?206")

str_detect(exemple_test, code_206_pattern)

str_detect(exemple_test, "206")


```

- `^` est un métacaractère signifiant "ne regarder que le *début* de la chaîne"
- `\\(?` signifie rechercher une parenthèse gauche (`\\ (`), mais elle est facultative (`?`)
- `206` est la chaîne littérale à rechercher après la parenthèse facultative


## `str_view()`

`stringr` a également une fonction appelée `str_view ()` qui vous permet de voir dans le volet de visualisation *exactement* quel texte est sélectionné avec une expression régulière.

```{r str_view, eval=FALSE}

str_view(exemple_test, code_206_pattern)

```

Cela générera une petite page Web dans le volet de visualisation (mais pas dans les documents Markdown).

Faites juste attention à ne pas charger un long vecteur / variable entier ou cela pourrait planter RStudio alors qu'il essaie de rendre une page qui est massive!


# Combien de lignes ont des nombres 206?

```{r look_for_206_rest}

code_206_pattern <- "^\\(?206"

restaurants %>% 
  mutate(contient_nombre_206 = 
           str_detect(Phone, code_206_pattern)) %>% 
  group_by(contient_nombre_206) %>% 
  tally()

?tally
```


# Extraire les Patterns avec `str_extract()`

Extrayons la [partie directionnelle des adresses de  Seattle](https://en.wikipedia.org/wiki/Street_layout_of_Seattle#Directionals): N, NW, SE, none, etc.


```{r test_direction}

head(unique(restaurants$Address))

direction_pattern <- " (N|NW|NE|S|SW|SE|W|E)( |$)"
direction_pattern1 <- "(N|NW|NE|S|SW|SE|W|E)"


direction_exemples <- c("2812 THORNDYKE AVE W", "512 NW 65TH ST",
                        "407 CEDAR ST", "15 NICKERSON ST ")

direction_exemples

str_extract(direction_exemples, "N")

str_extract(direction_exemples, direction_pattern1)


str_extract(direction_exemples, direction_pattern)

```

- Le premier espace correspondra à un caractère d'espace, puis
* `(N|NW|NE|S|SW|SE|W|E)` correspond à l'une des directions du groupe
* `( |$)` est un groupe qui dit qu'il y a un espace après, ou c'est la fin de la chaîne d'adresse (`$` signifie la fin de la chaîne)


## Où sont les adresses?

```{r extract_directions}

restaurants %>% 
  distinct(Address) %>% 
  mutate(city_region = 
          str_trim(str_extract(Address, direction_pattern))) %>% 
  count(city_region) %>% arrange(desc(n))

```


## `str_replace()`: Remplacer

Peut-être que nous voulons faire une analyse des inspections au niveau de la rue (par exemple comparer The Ave à Pike Street). Comment supprimer les numéros de bâtiment?

```{r test_address_numbers}

address_number_pattern <- "^[0-9]*-?[A-Z]? (1/2 )?"

address_number_test_examples <- 
  c("2812 THORNDYKE AVE W", "1ST AVE", "10AA 1ST AVE", 
    "10-A 1ST AVE", "5201-B UNIVERSITY WAY NE",
    "7040 1/2 15TH AVE NW")

address_number_test_examples

str_replace(address_number_test_examples, 
            address_number_pattern, replacement = "")

```


## Comment fonctionne l'expression regex du numéro de bâtiment?

Décomposons `"^[0-9]*-?[A-Z]? (1/2 )?"`:

- `^[0-9]` signifie rechercher un chiffre entre 0 et 9 (`[0-9]`) au début (`^`)

- `*` signifie potentiellement correspondre à plus de chiffres après cela

- `-?` signifie éventuellement (`?`) correspondre à un tiret (`-`)

- `[A-Z]?` signifie éventuellement correspondre (`? ') à une lettre (`[A-Z]`)

- Ensuite, nous faisons correspondre un espace (` `)

- `(1/2 )?` correspond éventuellement à un 1/2 suivi d'un espace car il s'agit apparemment d'une chose avec certains numéros d'adresse


# Suppression des numéros de rue

```{r replace_numbers}

restaurants <- 
  restaurants %>% 
  mutate(street_only = str_replace(Address, address_number_pattern,
                                   replacement = ""))

restaurants %>% distinct(street_only) %>% head(11)
```


# Et les unités / suites aussi?

Se débarrasser des références d'unité / suite est délicat, mais une tentative décente serait de supprimer tout ce qui inclut et après "#", "STE", "SUITE", "SHOP", "UNIT":

```{r test_unit_numbers}

address_unit_pattern <- " (#|STE|SUITE|SHOP|UNIT).*$"

address_unit_test_examples <-
  c("1ST AVE", "RAINIER AVE S #A", "FAUNTLEROY WAY SW STE 108", 
    "4TH AVE #100C", "NW 54TH ST")

str_replace(address_unit_test_examples, address_unit_pattern,
            replacement = "")
```


# Comment fonctionne regex?

Décomposons `" (|#|STE|SUITE|SHOP|UNIT).*$"`:

- D'abord, nous faisons correspondre un espace

- `(#|STE|SUITE|SHOP|UNIT)` correspond à l'un de ces mots

- `.*$` correspond à *tout* caractère (`.`) après ces mots, zéro ou plusieurs fois (`*`), jusqu'à la fin de la chaîne (`$`)


# Suppression d'unités / suites

```{r replace_units}

restaurants <- 
  restaurants %>% 
  mutate(street_only = str_trim(str_replace(street_only, 
                       address_unit_pattern, replacement = "")))

restaurants %>% distinct(street_only) %>% head(11)
```


# Où le danger se cache-t-il?

Obtenons une ligne par restaurant et par date avec le score, et voyons dans quelles rues, les scores sont  au-dessus de 45 :

```{r failed_inspections}

head(unique(restaurants$Inspection_Score), 15)

restaurants %>% 
  distinct(Business_ID, Date, Inspection_Score, street_only) %>% 
  filter(Inspection_Score > 45) %>% 
  count(street_only) %>%
  arrange(desc(n)) %>% 
  head(n=5)

```


## Fractionner les chaines de caractères (Strings)

Vous pouvez diviser les chaînes en utilisant `tidyr :: separate()`. Une autre option est `str_split ()`, qui divisera les chaînes en fonction d'un modèle séparant les parties et mettra ces composants dans une liste. `str_split_fixed ()` fera cela mais avec une matrice à la place (et ne peut donc pas avoir un nombre variable de séparateurs):

```{r str_split_violation}
?separate

head(unique(restaurants$Violation_Description))

head(str_split_fixed(restaurants$Violation_Description, " - ", n = 2))

```



## Autres fonctions `stringr` utiles

`str_pad(string, width, side, pad)`: Ajoute du "rembourrage" à n'importe quelle chaîne pour lui donner une largeur minimale donnée.

`str_subset(string, pattern)`: Renvoie tous les éléments qui contiennent des correspondances du modèle (pattern).

`str_which(string, pattern)`: Renvoie les indices numériques des éléments qui correspondent au modèle (pattern).

`str_replace_all(string, pattern, replacement)`: Effectue plusieurs remplacements simultanément

# Références + Ressources

- https://rstudio.com/wp-content/uploads/2016/09/RegExCheatsheet.pdf
http://edrub.in/CheatSheets/cheatSheetStringr.pdf

- https://regexr.com/


**Remarques**

Cette présentation est basée sur la présentation de Charles Lanfear (UW).


-------------



## 2. Utilisation de base r


```{r}

wikipedia_scrape <- c("Class of 2018: Senior Stories of Discovery, Learning and Serving\n\n\t\t\t\t\t\t\t", "[This]","Professor","is","not","so","great")

wikipedia_scrape

grepl("Class", wikipedia_scrape)    # Search for a word
grepl("class", wikipedia_scrape)  # grepl is case sensitive

gsub("\t", "", wikipedia_scrape)  # delete \t
gsub("\t|\n", "", wikipedia_scrape)     # delete \t or \n, no space needed
gsub("\[|]", "", wikipedia_scrape)    #Doesnt work because \ has a meaning
gsub("\\[|\\]", "", wikipedia_scrape)


grep("^[P]", wikipedia_scrape)    #Find a special character

wikipedia_scrape[grep("^[P]", wikipedia_scrape)]




wikipedia_scrape



```
