---
title: 'Session3.2: Visualisation avec ggplot: Extension'
author: "Visseho Adjiwanou, PhD."
institute: "SICSS - Montréal"
date: "`r format(Sys.time(), '%d %B %Y')`"
output:
  beamer_presentation:
    colortheme: beaver
    fonttheme: structurebold
    theme: Antibes
  slidy_presentation: default
  ioslides_presentation: default
header-includes:
  - \usepackage{color}
---


Extension
========================================================

## Introduction

- Nous allons utiliser les données:
   - dhs_ipv
   - crsc_small

```{r, warning=FALSE, results='hide', message=FALSE}

library(tidyverse)
library(ggpubr)

dhs_ipv <- read_csv("../données/dhs_ipv.csv")

dhs_ipv<-
  dhs_ipv %>% 
  mutate(beat_burnfood_cat = factor(ntile(beat_burnfood, 4), labels = c('très faible', 'faible', 'élevé', 'très élevé')),
         beat_goesout_cat = factor(ntile(beat_goesout, 4), labels = c('très faible', 'faible', 'élevé', 'très élevé')),
         sec_school_cat = factor(ntile(sec_school, 3), labels = c('pauvre', 'moyen', 'riche')),
         no_media_cat = factor(ntile(no_media, 3), labels = c('riche', 'moyen', 'pauvre')))


crsc96 <- read_csv("../données/cora-crsc1996-E-1996_F1.csv")

crsc96_small <-
  crsc96 %>% 
  select(sexq, region, age, ageq, q1, q2, q3, q4, q44, q95) %>% 
  mutate(sexe = factor(sexq, labels = c("Homme", "Femme")),
         q2_new = factor(q2, labels = c("totally agree", "agree somewhat", "DK/NA", "disagree somewhat", "totally disagree")))

```


## Introduction

>- Plus dans aes : **mappage** :  c'est une mise en relation entre un **attribut graphique du geom** et une variable du tableau de données.
  - Changer les couleurs (*color*), la taille (*size*), la position (*position*), la transparence (*alpha*), le remplissage (*fill*)

>- **Facets** : le **faceting** permet d’effectuer plusieurs fois le même graphique selon les valeurs d’une ou plusieurs variables qualitatives (notre *group_by*): facet_wrap, facet_grid

>- Les **scales** : ils permettent de modifier la manière dont un attribut graphique va être relié aux valeurs d’une variable, et dont la légende correspondante va être affichée. 

>- Les **thèmes** : ils permettent de contrôler l’affichage de tous les éléments du graphique qui ne sont pas reliés aux données : **titres**, **grilles**, **fonds**, etc.
https://ggplot2.tidyverse.org/reference/theme.html




Exemples: Visualiser la distribution univariée: extension
========================================================


## Exemples: Visualiser la distribution univariée: extension

* Plus dans aes : mappage
* Facets
* Représentation de plusieurs graphiques sur une même figure
* Les scales
* Les thèmes 


## 1. Exemple: Plus dans aes

* A la différence de boxplot qui nous permet de comparer les distributions de manière compact entre différents groupes, les autres graphiques portaient sur l'ensemble de l'échantillon.
* Que faire pour comparer par exemple des histogrammes ou des diagrammes de barres de différents sous-échantillons?
* Vous devez pensez immédiatement à :
  * **by_group**
* Malheureusement, il ne marche pas avec ggplot.
* Il faut utiliser le **mappage**
* Un mappage, dans ggplot2, est une mise en relation entre un **attribut graphique du geom** (position (*position*), couleur (*color*), taille (*size*)…) et une variable du tableau de données.

## Exemple: Plus dans aes

```{r, out.width= '65%', message = FALSE}

ggplot(dhs_ipv) +
  geom_histogram(aes(x = beat_burnfood, color = region))

```


## 1. Exemple: Plus dans aes

```{r, out.width= '70%', message = FALSE}

c <- ggplot(dhs_ipv) +
  geom_bar(aes(x = region))

c
d <- ggplot(dhs_ipv) +
  geom_bar(aes(x = region), fill = "red")

d
e <- ggplot(dhs_ipv) +
  geom_bar(aes(x = region), fill = "red", alpha = 0.5)

e


ggplot(dhs_ipv) +
  geom_bar(aes(x = region))

ggplot(dhs_ipv) +
  geom_bar(aes(x = region,  color = region))

```

```{r}

ggplot(dhs_ipv) +
  geom_point(aes(x = no_media, y = beat_burnfood), color = "blue")

```


## 1. Exemple: Plus dans aes

```{r, out.width= '80%', message = FALSE}

ggarrange(c, d, e, ncol = 3)

```


Exemple: Facets
========================================================

## 2. Exemple: Facets

* Le **faceting** permet d’effectuer plusieurs fois le même graphique selon les valeurs d’une ou plusieurs variables qualitatives (notre *group_by*).

```{r, out.width= '50%', message = FALSE}

ggplot(dhs_ipv) +
  geom_histogram(aes(x = beat_burnfood, color = region))

```

## 2. Exemple: Facets

```{r, out.width= '50%', message = FALSE}

ggplot(dhs_ipv) +
  geom_histogram(aes(x = beat_burnfood), color = "blue") +
  facet_wrap(~region)

```

## 2. Exemple: Facets

```{r, out.width= '55%', message = FALSE}

ggplot(dhs_ipv) +
  geom_histogram(aes(x = beat_burnfood)) +
  facet_grid(.~region)
                   
```


Représentation de plusieurs graphiques sur une même figure
========================================================


## Représentation de plusieurs graphiques sur une même figure

```{r, out.width= '40%', message = FALSE}
ggplot(dhs_ipv) + 
  geom_boxplot(aes(x = region, y = beat_burnfood)) +
  geom_point(aes(x = region, y = beat_burnfood))

# Que faire si vous voulez que les points soient de couleur rouge?
# Que faire si vous voulez que les points de chaque région reflètent une même couleur?
# Que faire si à la place de points, vous voulez le nom des pays?
# Que faire si vous voulez mettre sur ce graphique la médiane de l'ensemble de l'échantillon?

```
```{r}

ggplot(dhs_ipv, aes(x = region, y = beat_burnfood, color = region)) + 
  geom_boxplot() +
  geom_point()
```


## Représentation de plusieurs graphiques sur une même figure

- Vous pouvez observer qu'ici, on a répété l'information dans le aes dans les deux geom.
- On peut faire plus simple

```{r, message = FALSE, echo=FALSE, warning=FALSE}
a <- ggplot(dhs_ipv) + 
  geom_boxplot(aes(x = region, y = beat_burnfood)) +
  geom_point(aes(x = region, y = beat_burnfood))


b <- ggplot(dhs_ipv, aes(x = region, y = beat_burnfood)) + 
  geom_boxplot() +
  geom_point(aes(color = region))


```

## Représentation de plusieurs graphiques sur une même figure


```{r, out.width= '50%', message = FALSE}
b 
```

Les scales
========================================================

## Les scales

- Les scales dans ggplot2 permettent de modifier la manière dont un attribut graphique va être relié aux valeurs d’une variable, et dont la légende correspondante va être affichée. 
- Par exemple, pour l’attribut `color`, on pourra définir la palette de couleur utilisée. Pour `size`, les tailles minimales et maximales, etc.

## Les scales

```{r, out.width= '60%', message = FALSE}

ggplot(dhs_ipv) +
  geom_point(aes(x = sec_school, y = beat_burnfood, color = region, size = beat_burnfood)) +
  scale_size(range = c(0,4), breaks = c(15, 25, 35, 45))

```

## Les scales

```{r, out.width= '60%', message = FALSE}

ggplot(dhs_ipv) +
  geom_point(aes(x = sec_school, y = beat_burnfood, color = region, size = beat_burnfood)) +
  scale_size(range = c(0,10), breaks = c(15, 25, 35, 45))

```

## Les scales

```{r, out.width= '50%', message = FALSE}

ggplot(dhs_ipv) +
  geom_bar(aes(x = region), fill = "red", alpha = 0.5) +
  scale_x_discrete("region", limits = c("Asia", "Sub-Saharan Africa"))

```


## Les scales

```{r, out.width= '60%', message = FALSE}

ggplot(dhs_ipv) +
  geom_point(aes(x = sec_school, y = beat_burnfood, color = beat_burnfood)) +
  #geom_text(aes(x = sec_school, y = beat_burnfood, label = country, size = 3)) +
  scale_color_gradient("beat_burnfood", low = "blue", high = "red")
  
```

## Les scales

```{r, out.width= '60%', message = FALSE}

ggplot(dhs_ipv) +
  geom_point(aes(x = sec_school, y = beat_burnfood, color = beat_burnfood)) +
  scale_color_viridis_c("beat_burnfood") # option = "inferno", ou "magma", ou "plasma")

```


Les thèmes 
========================================================

## Les thèmes 
https://ggplot2.tidyverse.org/reference/theme.html

- Les thèmes permettent de contrôler l’affichage de tous les éléments du graphique qui ne sont pas reliés aux données : `titres`, `grilles`, `fonds`, etc.

```{r}

a <- ggplot(dhs_ipv) +
  geom_histogram(aes(x = beat_burnfood)) +
  ggtitle("Histogramme") +
  xlab("Proportion des femmes qui estiment qu'une femme doit être battue") +
  ylab("Effectif") +
  theme_bw()


```

## Les thèmes 

```{r, out.width= '65%', message = FALSE}

a

```


