---
title: "Exercice 5: Travailler avec chaîne de caractères"
author: "Visseho Adjiwanou, PhD."
date: "`r format(Sys.time(), '%d %B %Y')`"
output:
  pdf_document: default
  word_document: default
  html_document: default
---

# Partie A

Dans cet exercice, vous aller travailler à partir des données des Nations-Unies **fertility_UN.xlsx**.
Cette base de données contient les informations sur le niveau de la fécondité dans l'ensemble des pays du monde depuis 1950.

1. Présenter un graphique qui montre l'évolution de la fécondité de la période 1950-1955 à 2015-2020 des régions géographiques suivantes:
- SUB-SAHARAN AFRICA
- NORTHERN AFRICA AND WESTERN ASIA
- CENTRAL AND SOUTHERN ASIA
- EASTERN AND SOUTH-EASTERN ASIA
- LATIN AMERICA AND THE CARIBBEAN
- AUSTRALIA/NEW ZEALAND
- OCEANIA (EXCLUDING AUSTRALIA AND NEW ZEALAND)
- EUROPE AND NORTHERN AMERICA

Vous pouvez créer un graphique dynamique

**Remarques**: Vous serez amené à changer la forme de la base de données et le rendre en format long.

2. Créer un diagramme de texte (geom_text), dans un diagramme de boite à moustaches qui présente pour les deux périodes 1950-1955 et 2015-2020 la fécondité de l'ensemble des pays.


# Partie B (A venir)

Dans le code qui n'utilise pas stringr, vous verrez souvent paste() et paste0(). Quelle est la différence entre ces deux fonctions ? A quelle fonction stringr sont-elles équivalentes ? En quoi ces fonctions diffèrent-elles dans leur traitement de NA ?

Dans vos propres mots, décrivez la différence entre les arguments sep et collapse de str_c().

Utilisez str_length() et str_sub() pour extraire le caractère central d'une chaîne de caractères. Que ferez-vous si la chaîne a un nombre pair de caractères ?


```{r}

string1 <- "voyages"

str_length(string1)

n <- str_length(string1)

# n is even number /
str_sub(string1, (n)/2, (n+1)/2 )


```

Que fait str_wrap() ? Quand voudrez-vous l'utiliser ?

```{r}
?str_wrap

thanks_path <- file.path(R.home("doc"), "THANKS")
thanks_path
thanks <- str_c(readLines(thanks_path), collapse = "\n")
thanks
thanks <- word(thanks, 1, 3, fixed("\n\n"))


thanks
cat(str_wrap(thanks), "\n")
cat(str_wrap(thanks, width = 40), "\n")
cat(str_wrap(thanks, width = 60, indent = 2), "\n")
cat(str_wrap(thanks, width = 60, exdent = 2), "\n")

    
```


Que fait str_trim() ? Quel est le contraire de str_trim() ?

Écrivez une fonction qui transforme (par exemple) un vecteur c("a", "b", "c") en une chaîne de caractères a, b et c. Réfléchissez bien à ce qu'elle devrait faire si on lui donnait un vecteur de longueur 0, 1 ou 2.


14.2.5 Exercises

In code that doesn’t use stringr, you’ll often see paste() and paste0(). What’s the difference between the two functions? What stringr function are they equivalent to? How do the functions differ in their handling of NA?

In your own words, describe the difference between the sep and collapse arguments to str_c().

Use str_length() and str_sub() to extract the middle character from a string. What will you do if the string has an even number of characters?

What does str_wrap() do? When might you want to use it?

What does str_trim() do? What’s the opposite of str_trim()?

Write a function that turns (e.g.) a vector c("a", "b", "c") into the string a, b, and c. Think carefully about what it should do if given a vector of length 0, 1, or 2.

