---
title: 'Labo 1 : Indexation et fichier de données'
author: "Visseho Adjiwanou, PhD."
date: "`r format(Sys.time(), '%d %B %Y')`"
output:
  beamer_presentation: default
  ioslides_presentation: default
---

Ce Labo utilise le fichier de données classdata2021 fourni sous format .csv.

## Exercice 1

1. Importer le fichier classdata2021.csv dans RStudio.

```{r}

classdata2021 <- read.csv("../Données/classdata2021.csv")

#class <- read.csv("classdata2021.csv")

```


2. Quelles sont les dimensions de ce fichier de données ?

162 observations et 6 variables

```{r}

dim(classdata2021)

```

3. Obtenir un sous-ensemble du fichier contenant la 1ère et la 3ème colonne et de la 2ème à la 4ème ligne.

## Exercice 2

1. Calculer la moyenne des variables "height" et "shoe.size". (Astuce : possible d'utiliser la fonction colMeans())
2. Créer un nouveau fichier de données "gender_height" contenant les observations de 4 à 10 et les variables "gender" et "height".
3. Déterminer la taille des femmes à partir de ce fichier.

## Exercice 3

Déterminer la couleur des cheveux ("hair.color") des 25% personnes les plus grandes en taille ("height").
