---
title: 'Exercice 10: Collete de données digitales par screen-scraping'
author: "Visseho Adjiwanou, PhD."
date: "`r format(Sys.time(), '%d %B %Y')`"
output: html_document
---


## Exemple 1: Télécharger les informations sur les professeurs de sociologie de l'uqam
  

```{r}

socio1 <- read_html("https://sociologie.uqam.ca/corps-professoral/professeurs-es/")
socio1
socio_prof1 <- html_node(socio1, xpath = '//*[@id="post-967"]/div/div/div[1]/div[2]/div[1]')


socio_prof_list <- html_text(socio_prof1)
socio_prof_att <- html_attr(socio_prof1, name = "nom")


socio_prof2 <- html_node(socio1, xpath = '//*[@id="post-967"]/div/div')


socio_prof2_table <- html_table(socio_prof2)


socio_prof1[
```


## Exemple 2: Télécharger les rankings des films

```{r}

lego_film <- read_html("https://www.imdb.com/title/tt1490017/")
lego_film

lego_section <- html_node(lego_film, css = '.primary_photo+ td a')
lego_section

Nom_acteur <- html_text(lego_section)
head(Nom_acteur)



# Selon le modele tidyverse

ranking1 <-
  lego_film %>% 
  html_node(xpath = '//*[@id="title-overview-widget"]/div[1]/div[2]/div/div[1]/div[1]/div[1]/strong/span') %>% 
  html_text() %>% 
  as.numeric()

```




## Exemple 3: Télécharger les acteurs du film lego: utilisation de SelectorGadget

```{r}

lego <- read_html("https://www.imdb.com/title/tt1490017/")

acteurs <-
  lego %>% 
  html_nodes(css = ".primary_photo+ td a")
acteurs

length(acteurs)
acteurs[1:2]

# Collecter les noms
acteurs_nom <- html_text(acteurs, trim = TRUE)
acteurs_nom

# Collecter les liens des pages des acteurs
acteur_attr <- html_attrs(acteurs)
acteur_attr

length(acteur_attr)
acteur_attr[1:2]

# Relative url
acteurs_rel_url <- html_attr(acteurs, "href")
length(acteurs_rel_url)
acteurs_rel_url

# Absolute url

acteurs_abs_url <-
  html_attr(acteurs, "href") %>% 
  url_absolute(lego)

```

## Exemple 4: Collecter les informations sur les formateurs d'un site


```{r}

thinkr_url <- read_html("https://thinkr.fr/equipe/")

thinkr_formateurs_nodes <- html_nodes(thinkr_url, css = '.orange , .orange span')

length(thinkr_formateurs_nodes)

thinkr_formateurs_nodes[1:3]

formateur <- html_text(thinkr_formateurs_nodes)
length(formateur)
formateur[3]


# Département de sociologie

sociouqam_url <- read_html("https://sociologie.uqam.ca/corps-professoral/professeurs-es/")

profs <-
  sociouqam_url %>% 
  html_nodes('.nom a') %>% 
  html_text(trim = TRUE)

head(profs)


profs[1]
profs[2]


prof_table <- as_data_frame(c(profs[1:35]))
prof_table

```


## Exemple 5: Télécharger les commentaires sur New York Time

```{r}

nyt_url <- read_html("https://www.nytimes.com/2019/11/28/opinion/thanksgiving-trump.html#commentsContainer")

nyt_nodes <- 
  nyt_url %>% 
  html_nodes('.css-aa7djq :nth-child(1)')

lenght(nyt_nodes)

     
  
```


## Exemple 6: Collecter les discours sur l'état de l'union aux US

https://francojc.github.io/2015/03/01/web-scraping-with-rvest-in-r/



## Exemple 1: Scrapper la base d'incendie des forêts


```{r}
rD <- rsDriver(browser = c("chrome"), chromever = "78.0.3904.105")
remDr <- rD$client


```
