---
title: "Séance 3 : Visualisation des données"
author: "Visseho Adjiwanou, PhD."
date: "`r format(Sys.time(), '%d %B %Y')`"
output:
  pdf_document: default
  word_document: default
  html_document: default
---


Vous utiliserez le fichier de données **mig** et **hdi** fourni sous format **.csv.**

## Exercice 1

1. Importer le fichier **mig.csv** dans RStudio.


```{r}

rm(list = ls())

library(tidyverse)
library(summarytools)

mig <- read.csv("../Données/mig.csv")

```

2. Créer un graphique à bandes empilées représentant la fréquence par province et territoires (**location**) selon le type de migration (**type**). Colorier les bandes selon le type de migration, labéliser convenablement les axes et donner un titre au graphique.

```{r}
table(mig$type)

freq(mig$type)

table(mig$location, mig$type)
attach(mig)
table(location, type)

ctable(location, type)

```


```{r}

ggplot(mig) +
  geom_bar(aes(x = location,
               fill = type)) +
  labs(x = "Provinces & Territories",
       y = "Count",
       title = "Number of occurences in the dataset") #+
 # coord_flip()

```
https://ggplot2.tidyverse.org/articles/ggplot2-specs.html


```{r}

ggplot(mig) +
  geom_bar(aes(x = location,
               fill = type)) +
  labs(x = "Provinces & Territories",
       y = "Count",
       title = "Number of occurences in the dataset") +
  theme(legend.position = "right",
        plot.title = element_text(hjust = 0.5),
        axis.text.x = element_text(angle = 325),
        axis.title.x = element_blank())

```


## Exercice 2

Créer des boites à moustache représentant les nombres de migration (**persons**) par province et territoires (**location**) selon le type de migration (**type**).

```{r}

ggplot(mig) +
  geom_boxplot(aes(x = location, y = persons)) +
  facet_wrap(. ~type) + 
  coord_flip()

```

https://www.rapidtables.com/web/color/RGB_Color.html

```{r}
ggplot(mig) +
  geom_boxplot(aes(x = type, y = persons, color = type)) +
  scale_color_manual(values = c("#00FF00", "#56B4E9")) +
#  guides(color = FALSE) +
  facet_wrap(. ~location) +
  theme(legend.position = "bottom",
        axis.text.x = element_text(angle = 380),
        axis.title.x = element_blank())
```


## Exercice 3

1. Importer le fichier **hdi.csv** dans RStudio.

```{r}

hdi <- read.csv("../Données/hdi.csv")

```

2. Représenter sur un nuage de points l'espérance de vie (**LifeExp**) en fonction du nombre d'années de scolarité attendu (**ExpYrsSchool**). Utiliser la palette de couleur brewer **Set2** pour distinguer les points selon le niveau de développement (**status**) et ajouter une ligne de tendance de couleur **or**. Labeliser enfin convenablement le graphique.


```{r}

ggplot(hdi,
       aes(x = ExpYrsSchool,
           y = LifeExp)) +
  geom_point(aes(color = Status, alpha = 0.2)) +
  geom_smooth(color = "gold") +
  scale_color_brewer(palette = "Set2") +
  guides(alpha = FALSE) +
  theme_dark() +
  labs(x ="Expected Years of Schooling",
       y = "Life Expectancy at Birth in Years",
       title = "Dependency of Life Expectancy on Education")

```

```{r}

ggplot(hdi, aes( x = Year, y = MnYrsSchool)) +
  geom_point() +
  geom_jitter()

```

```{r}

```


```{r}

#install.packages("wesanderson")

library(wesanderson)

ggplot(data = hdi,
       mapping = aes(x = ExpYrsSchool,
                     y = LifeExp)) +
  geom_point(aes(color = Status)) +
  geom_smooth(color = "gold", se = FALSE) +
  scale_color_manual(values = wes_palette(n = 2, name = "Zissou1")) +
  theme_minimal() +
  labs(x ="Expected Years of Schooling",
       y = "Life Expectancy at Birth in Years",
       title = "Dependency of Life Expectancy on Education") +
  theme(plot.title = element_text(hjust = 0.5))


```

## Exercice 4

Avec le fichier **mig.csv**, représenter sur un même graphique l'évolution des entrées (**in-migration**) au cours de l'année 2016 (**quarter**) par province et territoires.

```{r}

ggplot(mig %>% filter(year == 2016 & type == "in-migration")) +
  geom_line(aes(x = quarter, y = persons, group = location, color = location)) #+
  facet_wrap(~location)


```

```{r}

ggplot(mig %>% filter(year == 2016 & type == "in-migration"),
       aes(x = quarter, y = persons)) +
  geom_line(aes(group = location, color = location)) +
  scale_y_continuous(labels = scales::comma) +
  theme_classic() +
  labs(x = "Quarter of the Year",
       y = "Number of Persons",
       title = "In-migration to Provinces & Territories in the Year 2016") +
  guides(color = guide_legend(title = "Provinces/Territories"))


```

